【裁判字號】    89,自緝,36
【裁判日期】    890221
【裁判案由】    詐欺
【裁判全文】
台灣台中地方法院刑事判決                          八十九年度自緝字第三六號
    自  訴  人  甲○○
    被      告  乙○○
右列被告因詐欺案件，經自訴人提起自訴，本院判決如左：
    主  文
乙○○無罪。
    理  由
一、自訴意旨詳如自訴狀所載。
二、按犯罪事實應依證據認定之，無證據不得推定其犯罪事實；而不能證明被告犯罪
    者，應諭知無罪之判決，刑事訴訟法第一百五十四條、第三百零一條第一項分別
    定有明文。又認定不利於被告之事實，須依積極證據，苟積極證據不足為不利於
    被告事實之認定時，即應為有利於被告之認定；另自訴人指訴是以被告受刑事訴
    追為目的，不得僅憑自訴人指訴遽令被告入罪。另事實之認定，應憑證據，如未
    能發現相當證據，或證據不足以證明，自不能以推測或擬制之方法，以為裁判基
    礎；另認定犯罪事實應依證據，為刑事訴訟法所明定，故被告否認犯罪事實所持
    之辯解，縱屬不能成立，仍非有積極證據足以證明其犯罪行為，不能遽為有罪之
    認定，最高法院四十年台上字第八十六號、三十年上字第八一六號、五十二年台
    上字第一三００號著有判例可資參照。次按詐欺罪以意圖為自己或第三人不法之
    所有，施用詐術使人陷於錯誤而得財產上不法之利益或使第三人得之為構成要件
    ，亦即行為人在主觀上須有不法所有之意圖，而後實施詐欺之行為，被害者因其
    行為，致表意有所錯誤，其結果為財產上之處分，致受損害者，始克相當。
三、訊據被告乙○○固坦承與共同被告林榮章（已先行審結）邀自訴人入股全國鋼鐵
    廠之事實，惟堅決否認有何詐欺犯行，辯稱：伊邀自訴人入股全國鋼鐵廠時，該
    剛鐵廠確實有在營運，並無詐欺自訴人之意，且上開二十張支票，第一張有兌現
    等語。經查，自訴人於偵查中陳稱：伊自民國七十八年起，即與被告二人有金錢
    往來，被告二人均有借有還，至八十三年底，被告以須要週轉金為由，向伊借新
    台幣（下同）五百萬元等語；嗣於審理中亦稱：「（被告）之前（向我）借款是
    有借有還，我們認識十多年了。」「 (為何借錢予被告？)因為他們說他們之錢
    馬上進來，所以才借他們二人，那時他們工廠尚有運作，我有叫同事去看（借五
    百萬元以後），到全國鋼鐵工廠去看，他們尚有運作，所以我才相信他們的話，
    而且我有打聽，一些營造朋友，他們確有向他們買鋼筋。」「（被告何時買鋼筋
    ？）他們均是那時四、五月買的，我平常與朋友聊天，均有談起，在借五百萬元
    以後。」、「他（即被告）五百萬元不還後，他就一直希望我能入股。」「（我
    是要投資）全國鋼鐵，那時他們債務很複雜，所以他們再成立新公司。」「陳毓
    英是我委任，我派一個人去監視，在七月一日之前，因之前他一直要我入股公司
    ，所以我先派一個人去了解公司之狀況。」、「她（即陳毓英回報）的消息，說
    他們公司欠人很多錢，而且內帳不讓她看，我後來是不得不答應他們才入股的。
    」等語，另自訴人於自訴狀中亦載明：「．．．，自訴人考慮全國鋼鐵已是拒絕
    往來戶，無法與銀行間往來及運作，因此告知他們改組公司，一切以新公司為準
    ，．．，八月初以大里鋼鐵之名簽約，．．，經自訴人一再催促被告等解決處理
    ，．．，被告等願償還一千萬元，並給付被告林榮章之母林陳春菊（蘭之誤）所
    簽發票面金額五十萬元支票二十紙，詎兌現一張後即跳票．．。」等語。綜核上
    情，自訴人顯係基於被告二人以往良好之債信，及經調查全國鋼鐵確仍在運作，
    始基於伊與被告二人間之信賴關係，而借款予被告二人，否則自訴人豈有在被告
    等人前債未還之情況下，既未要求被告二人寫立借據，亦未要求被告二人簽發本
    票或提供擔保，而仍先後借錢供被告週轉之理。再由自訴人嗣因恐被告二人無力
    清償上開款項，始答應被告提議，將上開款項充作入股金額，並持續投入資金於
    全國鋼鐵廠；及因全國鋼鐵廠債務複雜，並遭列為拒絕往來戶，自訴人始提議成
    立大里鋼鐵廠等情，亦難認被告二人有何施詐術行為。況被告二人既經自訴人催
    促後，即推由被告林榮章出面處理，並簽發計一千萬元之支票予自訴人，且兌現
    五十萬元，則被告乙○○辯稱伊無詐欺意圖等語應堪採信，本件應係一般之民事
    糾紛。至被告乙○○空言辯稱：渠等計已償還自訴人二百萬元云云，雖因其無法
    提出任何資料供查證而不足採信，惟本件既查無其他積極證據，足資證明被告林
    榮章有何詐欺犯行，揆諸前揭判例意旨，自不能僅因被告乙○○此部分辯解不成
    立，即遽為其有罪之認定。此外，復查無其他積極證據，足認被告乙○○有何犯
    行，既不能證明其犯罪，自應為無罪之諭知。
據上論斷，應依刑事訴訟法第三百四十三條、第三百零一條第一項，判決如主文。
中    華    民    國    八十九    年      二        月      二十一      日
                                        法  官  江  奇  峰
右正本證明與原本無異。
如不服本判決，應於送達後十日內向本院提出上訴狀(須附繕本)，上訴於台灣高等
法院台中分院。
                                        書記官
中    華    民    國    八十九    年      二        月    二十一        日


司法院資訊處製作；財團法人民間司法改革基金會備份。
